臺灣高等法院刑事判決
上　訴　人　臺灣桃園地方法院檢察署檢察官
上　訴　人
即　被　告　甲○○
選任辯護人　彭火炎律師
　　　　　　張玉琳律師
被　　　告　乙○○
選任辯護人　陳河泉律師
　　　　　　關維忠律師
上列上訴人因傷害案件，不服臺灣桃園地方法院93 年度易字第
925號，中華民國93年11月29日第一審判決（起訴即簡易判決處
刑書案號：臺灣桃園地方法院檢察署93年度偵字第848號），提
起上訴，本院判決如下：
    主  文
上訴駁回。
    事  實
一、甲○○及其妻吳秀招於民國（下同）92年8月10日晚間9時許
    ，在桃園縣中壢市○○○街539巷12 號住處前之巷道，因停
    車糾紛致與在對面即同巷15號開設幼稚園之蔡文玉、蔡女之
    夫范定財發生言語爭執，宋某且先後與該2 人有過肢體碰觸
    。其後，范氏夫妻之子乙○○聞聲前來查探究竟，不意卻與
    吳秀招另起口角，此際，甲○○見狀心生不滿，竟基於傷害
    之犯意，揮拳毆擊乙○○之前胸使之受有胸壁挫傷約12公分
    ｘ10公分之傷害。嗣經鄰居趕來勸解且報警處理，雙方始不
    歡而散。
二、案經被害人乙○○訴由桃園縣政府警察局中壢分局報請台灣
    桃園地方法院檢察署檢察官偵查後聲請簡易判決處刑，嗣經
    台灣桃園地方法院認有刑事訴訟法第451條之1第4項但書第1
    款、第3款所定之情形，依同法第452條之規定，改依通常程
    序審理。
    理  由
壹、有罪部分：
一、上揭犯罪事實，迭據告訴人乙○○於偵查及原審行準備程序
    時，指訴綦詳且前後一致不移（見偵卷第8至9、26至28頁，
    原審卷第20至26頁），並查：
(一)告訴人乙○○係受有如上之傷害乙節，有行政院衛生署桃園
    醫院93年5月6日桃醫秘字第0930001848號函及該院診斷證明
    書各1紙在卷可憑（見偵卷第51、52頁)，復以其係受有胸壁
    挫傷約12ｘ10公分之傷情觀之，要與成年男子之拳頭面寬多
    率有8、9公分或以上，因之，以之朝人體毆擊致生之挫傷至
    少亦有如斯範圍之應呈顯之外表傷勢，若合符節。
(二)另佐以證人蔡文玉於原審審理時結證稱：「我外出的時候，
    戴安全帽，車子還沒有牽出來，就看到甲○○和吳秀招在外
    面大罵……我後來有跟他們說請他們不要為難我們……我出
    去看他們兩個在罵我的時候，我先生（指范定財）就跟在我
    後面出來了……（後來乙○○）出來之後，我跟甲○○是面
    對面……乙○○就跟吳秀招講話……他（指甲○○）突然很
    快的速度往乙○○的方向過去……然後他又速度很快的退回
    去……我擋在他（指乙○○）的前面，跟他說不可以回手，
    因為乙○○有說甲○○打他……（乙○○是在范定財之後才
    出來的嗎？）是的」等語（見原審卷第46、47、48、55頁，
    原審93年11月1日審判筆錄第6、7、8、15頁），並徵之范定
    財於原審審理時亦結證稱：「我們跟甲○○吵的過程，因為
    聲音很大，我兒子有在2 樓看，因為當時我跟甲○○吵的很
    兇……我把甲○○推走之後，我有跟甲○○吵架……接著甲○○的太太就跟我太太還有我兒子在理論……（所以是你跟
    甲○○吵，然後乙○○跟吳秀招吵架？）是的……（之後呢
    ？）甲○○接著跑過去動我兒子……我有看到他好像用拳頭
    打我兒子……甲○○有揮拳的動作，是對著乙○○揮……揮
    完之後，甲○○就退回他們家的門口……乙○○那個時候，
    心裡不舒服，所以他就很兇，乙○○沒有追過去，但是他有
    跑到他媽媽前面去……（你太太有擋住乙○○嗎？）有，我
    太太有跟我兒子說叫他不要過去」等語（見原審卷第60至64
    頁，原審93年11月1日審判筆錄第20至24頁）。
    渠二人所陳有關事發前、後之過程，與告訴人乙○○之指訴
    尤相吻合，從而稽上各端，堪認乙○○所指各節屬實，胥值
    採信，據而足徵被告甲○○果有前揭犯行，灼然無疑。宋某
    空言否認，核屬卸責之詞，委非可採。
(三)至證人即附近鄰居丙○○、劉瑛蕙固均證稱當時未見甲○○
    毆打乙○○云云，惟詳如後述，丙○○於雙方衝突發生時根
    本未在場見聞，是以其證言顯係與甲○○勾串之虛詞，至劉
    瑛蕙證詞之真實性亦滋疑竇，皆非可憑，自難據為對被告甲○○有利之認定，應予敘明。
(四)綜上所述，本件事證已明，被告甲○○之犯行洵堪認定，應
    依法論科。
二、核被告甲○○所為，係犯刑法第277條第1項之傷害罪。原審
    認被告罪證明確，本同上之見解適用刑法第第277條第1項、
    第41條第1項前段，罰金罰鍰提高標準條例第1條前段、第2
    條，審酌被告甲○○犯罪動機、目的、手段、告訴人乙○○
    所受傷害之輕重，於審理時，告訴人乙○○屢表明欲與甲○○和解俾息事寧人，惟宋某則在勾串證人丙○○捏造虛詞為
    之隱兼圖構陷乙○○之情況下，猶擺出一副有恃無恐之模樣
    加以悍然堅拒，態度極為惡劣，非嚴予懲處，無法使之省惕
    等情狀，論處被告甲○○傷害人之身體罪，量處有期徒刑 6
    月之刑，並諭知易科罰金之折算標準。本院核其認事用法均
    無違誤，量刑亦稱妥適，被告甲○○上訴意旨猶執前詞否認
    犯罪，為無理由，應予駁回。
貳、無罪部分：
一、公訴意旨略以：被告乙○○於前開時、地，亦毆打告訴甲○○使之受有左前肩挫傷3.5公分ｘ1公分、3公分ｘ0.5公分之
    傷害，因認被告乙○○涉犯刑法第277條第1項之傷害罪嫌云
    云。
二、按犯罪事實應依證據認定之，無證據不得認定犯罪事實，又
    不能證明被告犯罪者，應諭知無罪之判決，刑事訴訟法第15
    4條第2項、第301條第1項分別定有明文。訊據被告乙○○堅
    詞否認有此傷害犯行，辯稱當日其僅被甲○○毆打，伊並未
    出手反擊等語。
三、公訴人認被告乙○○涉此傷害罪嫌，無非以甲○○之指訴及
    證人丙○○之證述為主要論據。經查：
(一)證人丙○○於警詢證稱：「案發時我在成章二街539巷6號泡
    茶聊天，當時我聽到吵鬧聲，我即外出查看，看到甲○○與
    乙○○、蔡文玉、范定財在爭吵，當時我看到乙○○拿安全
    帽攻擊甲○○，還有范定財用拳頭攻擊甲○○」云云（見偵
    卷第13頁及反面），核與被告甲○○自承：「蔡文玉拿安全
    帽打我的車子，我將蔡文玉手中的安全帽搶下，乙○○就打
    我使我左肩受傷。」等情（見偵卷第四頁反面），並不相符
    ，故證人丙○○所述證詞，有虛捏之虞，不宜遽予採信。且
    丙○○之警詢供述又與其嗣後於偵查中結證稱：「看到范的
    父親（指范定財）拿安全帽打宋……之前是范的父親拿安全
    帽打宋，之後，我就看到乙○○衝過去用手打宋」云云（見
    偵卷第36頁），亦屬悖謬而出入極大，更足徵其證詞之真實
    性殊堪置疑。抑且，雙方發生衝突之際，丙○○並未在場見
    聞乙節，除據證人蔡文玉、范定財於原審審理時結證甚詳外
    （見原審卷第48、49、66頁，原審93年11月1日審判筆錄第8
    、9、26頁），復據證人即鄰居林貽勝及劉瑛蕙夫婦於原審
    審理時結證稱，值雙方爭吵之際，僅劉瑛蕙一直在屋外觀看
    ，至丙○○雖曾一度外出，惟隨即返回劉女之住處內與林貽
    勝泡茶聊天，係迄劉瑛蕙在外隔窗向屋內大喊「打架了」之
    後，丙○○方再外出查看等語明確（見原審卷第117、119
    、125、126頁，原審93年年11月15日審判筆錄第6、8、14、
    15頁)，此亦據丙○○本人於本院審理時陳稱：「我那時在6
    號喝茶，有出去一下看到吵架，後來我又回去屋子裡，『有
    聽到外面打起來，我才出去看』」等語無訛（見本院卷第76
    頁），綜此可見於宋、范二人間有所謂之「打架」舉動時，
    蘇某根本仍在林貽勝夫婦之宅內，係事後聞聲始步出屋外查
    探，其顯未見聞「打架」經過之情，極為灼然。雖丙○○復
    於本院辯稱因不知道范定財、乙○○確實姓名，只知一個是
    父親，一個是兒子，故始於警詢及檢察官訊問時才有不一的
    陳述云云（見本院卷第75至76頁），然衡情丙○○與范氏父
    子為多年鄰居，所謂不知姓名云云，顯與常情有違，職是，
    既未在場親睹實聞，則其於警詢時稱「眼看乙○○拿安全帽
    攻擊甲○○」暨於偵查及原審審理中結證稱「親見乙○○徒
    手揮拳毆打甲○○」云云，核為憑空捏杜之虛詞，毫無採信
    之價值。尤有進者，甲○○於93年2月23日偵查中原僅稱：
    「乙○○的父親范定財有拿安全帽作勢要打我但沒有打我」
    云云（見偵卷26頁），惟於同年3月4日檢察官傳喚丙○○到
    庭作證時，不意乍聞蘇某證稱：「看到范的父親拿安全帽打
    宋……之前是范的父親拿安全帽打宋」云云，甲○○旋即改
    口附和稱：「范的父親（指范定財）打我時，我有擋開」云
    云（見偵卷第37頁），顯意指范定財非止於作勢，復已持安
    全帽下手擊打，僅為其擋開之情，迨原審審理時，渠二人乃
    又異口同聲更替前詞翻稱「范定財僅止於持安全帽作勢而已
    」云云 (見原審卷68、78至79頁，原審93年11月1日審判筆
    錄第28、38至39頁），顯有相互勾串，彼此附和之情事，彰
    彰至明，斧鑿之跡極深，佐此尤徵丙○○出面捏述未曾見聞
    之各節自不外係基此而為，因之，倘非所指內容係致令甲○○情窘心虛，其何有勾串丙○○為之虛證之必要？稽此已見
    甲○○之指述為不實。
(二)至證人劉瑛蕙於原審審理時固亦結證稱當時其有目睹乙○○
    揮拳毆打甲○○云云，惟就事發經過，劉女稱「乙○○打甲○○後，范定財再持安全帽作勢要打甲○○」云云（見原審
    卷第117、123頁，原審93年11月15日審判筆錄第6、12頁)，
    與甲○○指稱「係范定財先持安全帽作勢要打但沒打，之後
    乙○○才揮拳毆打」云云互異（見原審卷第17頁、原審準備
    程序筆錄第4頁，原審卷第68頁、原審93年11月1日審判筆錄
    第28頁），且就下手時二人之相關位置，甲○○稱係「從正
    面」（見原審卷第17頁，原審準備程序第4頁)，然劉女卻謂
    ：「（乙○○是從什麼方向打甲○○？）乙○○那個時候站
    在甲○○的左後方」云云（見原審卷第124 頁，原審93年11
    月15日審判筆錄第12頁），顯有扞挌，是以若果真有渠二人
    陳述之斯情斯舉，所見之事焉會互現歧異，如此南轅北轍之
    可能？
(三)又查，於原審訊問及行準備程序時，乙○○皆以右手在筆錄
    上簽名，可見其係慣用右手者，因之，設有揮拳出擊之舉，
    依本能自會以右拳相向，然其因右手肘內翻併尺神經病變之
    疾（函文稱右手肘外翻)，甫於92年7月27日住院，同年月28
    日接受手術治療，此有長庚紀念醫院診斷證明書（乙種）(
    見偵卷第33頁)及長庚紀念醫院（林口）分院93年11月9日（
    93）長庚院法字第1144號函各1份在卷足按（見原審卷第108
    頁），迄本件事發日（92年8月10日）不過相隔短短13 日，
    顯仍在術後復原之階段，又何有能揮拳傷人之力？
(四)再查，甲○○之左前肩係受有各為3.5 公分ｘ1公分、3公分
    ｘ0.5 公分之挫傷，有卷存行政院衛生署桃園醫院93年5月6
    日桃醫秘字第0930001848號函及診斷證明書各1 紙可證（見
    偵卷第15、52頁），傷勢之面積極小且有二處，顯係遭人以
    不大於該傷勢範圍之小面積鈍器接連擊、觸二次所造成，此
    核與甲○○、劉瑛蕙均指稱乙○○係揮拳（如前述，成年男
    子拳頭面寬不亞於8、9 公分，另經原審於93年11月1日當庭
    勘驗乙○○之左右手，其十指均無佩戴任何首飾，見原審卷
    第76頁），且僅毆擊一次所應呈顯之外表傷情，迥然未合，
    卻與證人吳秀招於原審審理時結證稱「甲○○之傷係抓痕」
    乙情相近(見原審卷第73頁，原審93年11月1日審判筆錄第33
    頁），據上各端，亦徵甲○○、劉瑛蕙述稱乙○○曾出拳毆
    擊宋某一次云云，胥屬違實之詞，非可採信。因之，即令甲○○於當日確有受傷，惟於乙○○出面之前，宋某既先與蔡
    文玉互有拉扯，嗣再遭范定財推撞，此據范定財於原審審理
    時陳明（見原審卷第61 頁，原審93年11月1日審判筆錄第21
    頁），則其係因此而受傷，此一可能性顯然不容排除，自未
    能妄指係被告乙○○之行為所致。
(五)綜上所述，公訴人援引之證據既非可憑，此外，復查無其他
    積極證據可證明被告乙○○有如公訴人所指之傷害犯行，依
    上揭法條說明，原審以不能證明被告乙○○犯罪，而為被告
    無罪之諭知，並敘明乙○○未曾出拳毆打甲○○，有如前述
    ，詎甲○○竟杜捏其親歷此一「事實」並提出告訴，至證人
    丙○○則於偵、審中具結後構編其「親見乙○○揮拳毆打甲○○」之虛詞，是以渠等有否各涉犯誣告、偽證罪嫌，因未
    據起訴，原審無從逕予審判，此部分原審認應請檢察官另行
    依法辦理。經核其認事用法均無不當，應予維持。檢察官循
    告訴人之聲請，上訴指摘原判決不當，為無理由，應予駁回
    。
據上論斷，應依刑事訴訟法第368條，判決如主文。
本案經檢察官陳玉珍到庭執行職務。
中　　華　　民　　國　　94　　年　　5　　月　　5　　日
　　　　　　　　　刑事第12庭 審判長法　官  李文成
　　　　　　　　　 　　　　　　　  法　官  周盈文
　　　　　　　　　 　　　　　　　  法　官  官有明
以上正本證明與原本無異。
不得上訴。
                                   書記官  林蓓瑜
中　　華　　民　　國　　94　　年　　5 　　月　　6 　　日
附錄本案論罪科刑法條全文：
刑法第277條第1項
傷害人之身體或健康者，處3年以下有期徒刑、拘役或1千元以下
罰金。
